【裁判字號】    97,訴,3360
【裁判日期】    971231
【裁判案由】    違反毒品危害防制條例
【裁判全文】
臺灣彰化地方法院刑事判決              97年度訴字第3360號
公  訴  人  臺灣彰化地方法院檢察署檢察官
被      告  甲○○
                    現於臺灣彰化監獄執行中
上列被告因違反毒品危害防制條例案件，經檢察官提起公訴（97
年度毒偵字第4051號），本院合議庭裁定改由受命法官獨任以簡
式審判程序審理，判決如下：
    主  文
甲○○施用第一級毒品，累犯，處有期徒刑壹年貳月，扣案之注
射針筒壹支沒收。
    犯罪事實
一、甲○○前因違反麻醉藥品管理條例案件，經本院於民國80年
    4 月15日，以80年度訴字第181 號判處有期徒刑3 年4 月確
    定，於82年1 月18日縮短刑期假釋，嗣於假釋期間再因違反
    肅清煙毒條例、麻醉藥品管理條例案件，經本院於82年12月
    6 日，以82年度訴字第2239號各判處有期徒刑3 年3 月、4
    月，應執行有期徒刑3 年4 月確定，上開假釋經撤銷，應執
    行殘刑1 年4 月又8 日；復因違反麻醉藥品管理條例案件，
    經本院於83年8 月24日，以83年度易字第1922號判處有期徒
    刑6 月確定，上開數罪接續執行，並於85年4 月29日縮刑期
    滿假釋，嗣於假釋期間又因違反肅清煙毒條例、麻醉藥品管
    理條例及恐嚇案件，經本院於87年1 月23日，以86年度訴字
    第1289號各判處有期徒刑3 年4 月、7 月、7 月，應執行有
    期徒刑4 年4 月確定，前開假釋並經撤銷，應執行殘刑有期
    徒刑3 年2 月又15日；另因竊盜案件，經本院於87年9 月17
    日，以87年度訴字第527 號判處有期徒刑4 月確定，與上開
    有期徒刑4 年4 月及3 年2 月又15日之殘刑，接續執行，再
    於91年10月29日縮短刑期假釋，假釋期間，惟其於假釋期間
    之92年間，又因竊盜案件，經本院於92年6 月24日，以92年
    度易字第639 號判處有期徒刑6 月確定，前開假釋再經撤銷
    ，應執行殘刑3 年2 月又18日；再因施用第一、二級毒品案
    件，經本院於92年7 月10日，以92年度訴字第749 號各判處
    有期徒刑10月、7 月，應執行有期徒刑1 年2 月確定，與上
    開有期徒刑6 月部分，經本院於92年9 月8 日，以92年度聲
    字第1331號裁定定其應執行之刑為有期徒刑1 年7 月確定；
    嗣經本院於96年8 月2 日，以96年度聲減字第1562號裁定減
    刑，並定其應執行之刑為有期徒刑9 月又15日，並於上開3
    年2 月又18日之殘刑，接續執行，於96年11月5 日縮刑期滿
    執行完畢。又因施用毒品案件，經本院於87年8 月17日裁定
    送觀察、勒戒後，嗣於同年9 月9 日因無繼續施用毒品之傾
    向而執行完畢釋放，並經本院於87年9 月17日，以87年度訴
    字第527 號判決免刑確定。詎其於前揭觀察勒戒執行完畢釋
    放後5 年內，復因施用第一、二級毒品案件，先經本院於92
    年4 月20日，以92年度毒聲字第824 號裁定送觀察、勒戒後
    ，因有繼續施用毒品傾向，再經本院於92年5 月30日，以92
    年度毒聲字第1141號裁定令入戒治處所施以強制戒治1 年，
    並以92年度訴字第749 號判刑確定後，仍不知悔改，復基於
    施用第一級毒品海洛因、第二級毒品甲基安非他命之犯意，
    於97年10月5 日上午8 時20分，在彰化縣線西鄉○○村○○
    路59之5 號住處，以海洛因及甲基安非他命摻水用針筒注射
    體內之方式，混合施用第一級毒品海洛因、第二級毒品甲基
    安非他命1 次。嗣於97年10月5 日上午10時30分許，在彰化
    縣線西鄉○○路50號前為警查獲，並扣得其所有供施用毒品
    之注射針筒1支，始悉上情。
二、案經彰化縣警察局和美分局報請臺灣彰化地方法院檢察署檢
    察官偵查起訴。
    理  由
一、按除被告所犯為死刑、無期徒刑、最輕本刑為3 年以上有期
    徒刑之罪或高等法院管轄第一審案件者外，於刑事訴訟法第
    273 條第1 項程序進行中，被告先就被訴事實為有罪之陳述
    時，審判長得告知被告簡式審判程序之旨，並聽取當事人、
    代理人、辯護人及輔佐人之意見後，裁定進行簡式審判程序
    ；除簡式審判程序、簡易程序及第376 條第1 款、第2 款所
    列之罪之案件外，第一審應行合議審判，刑事訴訟法第273
    條之1 第1 項、第284 條之1 分別定有明文。本件被告甲○
    ○所犯係死刑、無期徒刑、最輕本刑為3 年以上有期徒刑或
    高等法院管轄第一審案件以外之罪，並於本院行準備程序時
    就被訴事實為有罪之陳述，本院合議庭依前揭規定，經評議
    結果，裁定改由受命法官獨任行簡式審判程序，先予敘明。
二、上開犯罪事實，業據被告甲○○於本院審理時坦承不諱，且
    其於97年10月5 日為警查獲時所採取之尿液，經送鑑驗結果
    ，確呈嗎啡、甲基安非他命陽性反應，有彰化縣警察局員林
    分局委託檢驗尿液代號與真實姓名對照認證單及詮昕科技股
    份有限公司97年10月20日濫用藥物尿液檢驗報告（報告編號
    ：7A090308）各1 紙附卷可稽；此外，復有被告供其施用海
    洛因及甲基安非他命之注射針筒1 支扣案可佐，足認被告自
    白與事實相符，本件事證明確，被告犯行洵堪認定。
三、按海洛因、甲基安非他命為毒品危害防制條例第2 條第2 項
    第1 、2 款所稱之第一級毒品，不得施用、持有。次按，毒
    品危害防制條例於92年7 月9 日修正公布，自93年1 月9 日
    施行，其中第20條、第23條將施用毒品之刑事處遇程序，區
    分為「初犯」及「5 年內再犯」、「5 年後再犯」。依其立
    法理由之說明：「初犯」，經觀察、勒戒或強制戒治後，應
    為不起訴處分或不付審理之裁定；經觀察、勒戒或強制戒治
    執行完畢釋放後，「5 年內再犯」者，因其再犯率甚高，原
    實施之觀察、勒戒及強制戒治既已無法收其實效，爰依法追
    訴或裁定交付審理。至於經觀察、勒戒或強制戒治執行完畢
    釋放後，「5 年後再犯」者，前所實施之觀察、勒戒或強制
    戒治已足以遮斷其施用毒品之毒癮，為期自新及協助其斷除
    毒癮，仍適用「初犯」規定，先經觀察、勒戒或強制戒治之
    程序。從而依修正後之規定，僅限於「初犯」及「5 年後再
    犯」二種情形，始應先經觀察、勒戒或強制戒治程序。倘被
    告於5 年內已再犯，經依法追訴處罰，縱其第三次（或第三
    次以上）再度施用毒品之時間，在初犯經觀察、勒戒或強制
    戒治執行完畢釋放5 年以後，已不合於「5 年後再犯」之規
    定，且因已於「5 年內再犯」，顯見其再犯率甚高，原實施
    觀察、勒戒或強制戒治，已無法收其實效，即應依該條例第
    10條處罰。至於第三次（或第三次以上）施用毒品之時間，
    是否宜有期間限制？以多久為適宜？則分屬刑事政策、專門
    醫學之範圍，非審判機關所能決定，有待循立法途徑解決（
    最高法院95年5 月9 日95年度第7 次刑事庭會議及97年9 月
    9 日97年度第5 次刑事庭會議決議參照）。本件被告前因施
    用毒品案件，經本院於87年8 月17日裁定送觀察、勒戒後，
    嗣於同年9 月9 日因無繼續施用毒品之傾向而執行完畢釋放
    ，並經本院於87年9 月17日，以87年度訴字第527 號判決免
    刑確定；復於上開觀察勒戒執行完畢5 年內，因施用第一、
    二級毒品案件，先經本院於92年4 月20日，以92年度毒聲字
    第824 號裁定送觀察、勒戒後，因有繼續施用毒品傾向，再
    經本院於92年5 月30日，以92年度毒聲字第1141號裁定令入
    戒治處所施以強制戒治1 年，並於92年7 月10日，以92年度
    訴字第749 號各判處有期徒刑10月、7 月，應執行有期徒刑
    1 年2 月確定等情，有臺灣高等法院被告前案紀錄表及臺灣
    彰化地方法院檢察署刑案資料查註紀錄表各1 份在卷足憑；
    是被告本件施用第一、二級毒品海洛因之犯行，雖已逾第一
    次觀察勒戒執行完畢後5 年之期間，然被告既曾於觀察勒戒
    執行完畢5 年內再犯，並經依法追訴處罰同時並施以強制戒
    治，初已不合於條文所定「5 年後再犯」之要件，即與毒品
    危害防制條例第20條第3 項所定適用初犯之規定不符，揆諸
    首揭決議意旨，本件被告已於「5 年內再犯」，顯見其再犯
    率甚高，無論其「5 年內再犯」之時點係於上開修法前或後
    ，亦無論其後各次施用毒品之犯行，是否已逾第一次觀察勒
    戒或強制戒治執行完畢後5 年，均毋須再重新施予觀察、勒
    戒或強制戒治之處遇程序，而應依毒品危害防制條第23條第
    2 項規定，逕予訴追處罰。綜上所述，本件犯罪事證明確，
    被告前開犯行洵堪認定，應予依法論科。
四、又不同吸毒族群及不同毒品種類，可能有不同的施用方式，
    包括以燒烤、注射及加入香煙中吸食等方式施用，施用後在
    人體有不同的吸收、分佈、代謝及排泄之比率和時程。一般
    以靜脈注射方式給藥時為直接進入全身循環系統；以鼻吸或
    煙吸方式吸食時需經油鼻黏膜或肺泡吸收後再進入循環系統
    。若將海洛因與甲基安非他命混合置於玻璃球中以燒烤方式
    吸食，於施用者之尿液中應可檢出嗎啡、甲基安非他命之陽
    性反應，有行政院衛生署管制藥品管理局93年9 月6 日管檢
    字第0930008112號函文可資參考。另有關不同類毒品之施用
    方式，依據Yun Meng等人發表Inhalation Studies with
    Drugs of Abuse於National Institute on Drug Abuse的網
    站記述，海洛因與安非他命兩種毒品可以口服、鼻吸、煙吸
    或注射等方式施用。依Disposit ion of Toxic Drugs and
    Chemicals in Man第5 版，安非他命常以口服、靜脈注射方
    式濫用，甲基安非他命亦可注射方式濫用，而海洛因可以靜
    脈注射、皮下注射或鼻吸方式濫用，行政院衛生署管制藥品
    管理局亦曾於93年2 月9 日管宣字第0930001092號函文中說
    明，甲基安非他命可以口服、鼻吸、煙吸或注射等方式施用
    ，均有上開文獻及函文附卷可佐。是以，海洛因與甲基安非
    他命確實可以同一方式，諸如摻水以針筒注射體內、置於玻
    璃球吸食器，以燒烤吸食煙霧、或摻入香煙中點燃吸食等方
    式同時施用。被告所辯係於前揭時、地，以將海洛因及甲基
    安非他命摻水用針筒注射體內之方式，混合施用第一級毒品
    海洛因、第二級毒品甲基安非他命1 次乙節，即無不可信之
    處；此外，復無其他積極證據足認被告係以不同方式，在不
    同時、地，分別施用海洛因與甲基安非他命，自不得遽為不
    利於被告之認定。
五、核被告甲○○所為，係犯毒品危害防制條例第10條第1 項施
    用第一級毒品罪、同條第2 項施用第二級毒品罪。其持有第
    一級毒品海洛因及第二級毒品甲基安非他命之低度行為，分
    別應為施用之高度行為所吸收，均不另論罪。被告以一行為
    同時施用第一級、第二級毒品，為想像競合犯，依刑法第55
    條之規定，應從一重之施用第一級毒品罪處斷（最高法院97
    年度臺上字第1895、2434號判決意旨參照），檢察官認應分
    論併罰，容有誤會。又被告前因違反麻醉藥品管理條例案件
    ，經本院於80年4 月15日，以80年度訴字第181 號判處有期
    徒刑3 年4 月確定，於82年1 月18日縮短刑期假釋，嗣於假
    釋期間再因違反肅清煙毒條例、麻醉藥品管理條例案件，經
    本院於82年12月6 日，以82年度訴字第2239號各判處有期徒
    刑3 年3 月、4 月，應執行有期徒刑3 年4 月確定，上開假
    釋經撤銷，應執行殘刑1 年4 月又8 日；復因違反麻醉藥品
    管理條例案件，經本院於83年8 月24日，以83年度易字第19
    22號判處有期徒刑6 月確定，上開數罪接續執行，並於85年
    4 月29日縮刑期滿假釋，嗣於假釋期間又因違反肅清煙毒條
    例、麻醉藥品管理條例及恐嚇案件，經本院於87年1 月23日
    ，以86年度訴字第1289號各判處有期徒刑3 年4 月、7 月、
    7 月，應執行有期徒刑4 年4 月確定，前開假釋並經撤銷，
    應執行殘刑有期徒刑3 年2 月又15日；另因竊盜案件，經本
    院於87年9 月17日，以87年度訴字第527 號判處有期徒刑4
    月確定，與上開有期徒刑4 年4 月及3 年2 月又15日之殘刑
    ，接續執行，再於91年10月29日縮短刑期假釋，假釋期間，
    惟其於假釋期間之92年間，又因竊盜案件，經本院於92年6
    月24日，以92年度易字第639 號判處有期徒刑6 月確定，前
    開假釋再經撤銷，應執行殘刑3 年2 月又18日；再因施用第
    一、二級毒品案件，經本院於92年7 月10日，以92年度訴字
    第749 號各判處有期徒刑10月、7 月，應執行有期徒刑1 年
    2 月確定，與上開有期徒刑6 月部分，經本院於92年9 月8
    日，以92年度聲字第1331號裁定定其應執行之刑為有期徒刑
    1 年7 月確定；嗣經本院於96年8 月2 日，以96年度聲減字
    第1562號裁定減刑，並定其應執行之刑為有期徒刑9 月又15
    日，並於上開3 年2 月又18日之殘刑，接續執行，於96年11
    月5 日縮刑期滿執行完畢等情，亦有上開前案紀錄表在卷可
    按，其於有期徒刑執行完畢後5 年內，故意再犯本件有期徒
    刑以上之罪，為累犯，應依刑法第47條第1 項之規定，加重
    其刑。爰審酌被告前有多次施用毒品前科，竟仍無視於毒品
    對於自身健康之戕害及國家對於杜絕毒品犯罪之禁令，一犯
    再犯，顯見上開刑罰實難收警惕之效，自不宜輕縱，應予嚴
    懲，惟斟酌修正後刑法刪除連續犯之規定，即採一罪一罰之
    刑事政策，為避免刑罰輕重失衡，及考量被告施用毒品僅戕
    害己身，犯後均坦承犯行，態度良好等一切情狀，量處如主
    文所示之刑。至扣案之注射針筒1 支，係被告所有供其施用
    第一級毒品海洛因及第二級毒品甲基安非他命所用之物，業
    據其陳明在卷，爰依刑法第38條第1 項第2 款規定，予以宣
    告沒收。
據上論斷，應依刑事訴訟法第273 條之1 第1 項、第299 條第1
項前段，毒品危害防制條例第10條第1 項、第2 項，刑法第11條
前段、第55條、第47條第1 項、第38條第1 項第2 款，判決如主
文。
中    華    民    國    97    年    12    月    31    日
                        刑事第一庭    法  官  戰諭威
以上正本證明與原本無異。
如不服本判決應於收受判決後10日內向本院提出上訴書狀，並應
敘述具體理由; 其未敘述上訴理由者，應於上訴期間屆滿後20日
內向本院補提理由書（均須按他造當事人之人數附繕本）「切勿
逕送上級法院」。
中    華    民    國    97    年    12    月    31    日
                                      書記官  陳佳宏
附錄本案論罪科刑法條：
毒品危害防制條例第10條
施用第一級毒品者，處6 月以上5 年以下有期徒刑。
施用第二級毒品者，處3 年以下有期徒刑。


司法院資訊處製作；財團法人民間司法改革基金會備份。
